【裁判字號】    97,消債抗,186
【裁判日期】    980518
【裁判案由】    更生事件
【裁判全文】
臺灣板橋地方法院民事裁定           97年度消債抗字第186號
抗  告  人  甲○○
上列抗告人因消費者債務清理條例事件，聲請更生，對中華民國
97年10月31日本院97年度消債更字第388 號裁定提起抗告，本院
裁定如下：
    主  文
抗告駁回。
抗告程序費用新臺幣壹仟元由抗告人負擔。
    理  由
一、本件抗告意旨略以：依抗告人所提出之財產歸屬資料清單顯
    示，抗告人汽車為車齡11年之客貨兩用車，市價在中古車市
    場行情為3 萬元至5 萬元左右，而抗告人所有房屋及土地，
    經台灣板橋地方法院民事執行處核定最低拍賣底價為新臺幣
    （下同）7,300,000 元，惟本住宅附近類似接近相同坪數新
    成屋平均價格1 坪約在210,000 元至230,000 元，以30坪計
    算價格約為6,900,000 元，且抗告人所有房屋屋齡已有11年
    ，拍賣底價豈有7,300,000 元？況且，原告房屋附近相同30
    坪之中古屋市場行情，屋齡10年左右房屋價格不會超過5,00
    0,000 元，97年6 月份即將要拍賣抗告人房屋時，抗告人接
    到某仲介公司法拍屋傳單，指出第一次法拍價格只要4,680,
    000 元，故抗告人之負債已大於資產，有不能清償債務或不
    能清償債務之虞之情事，符合消費者債務清理條例第3 條所
    定之要件，爰提起抗告，請求將原裁定廢棄等語。
二、按債務人不能清償債務或有不能清償之虞者，得依本條例所
    定更生或清算程序，清理其債務，消費者債務清理條例第3
    條定有明文。所謂「不能清償債務」，係指債務人欠缺清償
    能力，對於已屆清償期，且已受請求之債務之全部或主要部
    分，客觀上可預見其為一般且繼續的不能清償之財產狀態而
    言。而清償能力係由財產、信用、勞力三者構成，故雖無足
    夠財產，然如有良好之信用、優良之技術或持續不斷之勞力
    ，即屬有清償債務之可能。次按聲請更生或清算不合程式或
    不備其他要件者，法院應以裁定駁回之，但其情形可以補正
    者，法院應定期間先命補正，消費者債務清理條例第8 條亦
    有明文規定。
三、經查，抗告人向原審聲請更生，雖主張：其有不能清償債務
    情事，前已提出債權人清冊，以書面向最大債權金融機構聯
    邦商業銀行股份有限公司（下稱聯邦銀行）請求共同協商債
    務清償方案，惟協商不成立，且其無擔保或無優先權之債務
    總額未逾1,200 萬元，復未經法院裁定開始清算程序或宣告
    破產云云，並提出前置協商不成立通知書（見原審卷第40頁
    ）為證。惟查：依抗告人所提之財產歸屬資料清單（見原審
    卷第134 頁）顯示，其尚有房屋、土地各1 筆及汽車1 輛等
    財產，姑不論其汽車價值為何，惟其所有之房屋及土地，前
    經債權人向本院民事執行處聲請強制執行（本院96年度執日
    字第76278 號），本院民事執行處依法核定最低拍賣價額為
    7,300,000 元，而觀之抗告人所提之97年7 月14日財團法人
    金融聯合徵信中心信用報告書記載（見原審卷第130 至133
    頁），抗告人之債務總額（包括有擔保債務及無擔債務）為
    5,870,289 元（見原審卷第133 頁），足見抗告人現所有不
    動產之價值已大於其所負擔之債務總額（即7,300,000 元＞
    5,870,289 元），且即令依抗告人於債權人清冊所陳報之債
    務總額為6,328,380 元，亦低於抗告人現所有不動產之價值
    （即7,300,000 元＞6,328,380 元），準此，抗告人之資產
    既大於負債，自無不能清償債務或有不能清償之虞之情事。
    抗告人雖提出某仲介公司法拍屋廣告（見本院卷第7 頁），
    認其所有房地第一次拍賣價格只要4,680,000 元云云，然上
    開廣告既為仲介公司之廣告，尚難以之證明其所有房地之實
    際價值；又抗告人雖另自行囑託信義不動產估價師聯合事務
    所鑑定其所有房地價格，主張其估定價格僅有4,788,992 元
    ，並提出該聯合事務所97年11月10日估價報告書1 份為證，
    然在上開執行事件進行中，本院民事執行處係依法囑託華信
    不動產估價師事務所估價，經該事務所審酌建物屋齡約10.5
    年、建物使用現況尚可、鄰近市場交易情況良好、未發發展
    潛力佳及區域狀況等情狀後，於97年1 月10日鑑定抗告人之
    土地價值為2,180,940 元，建物價值為5,007,720 元，且本
    院民事執行處於核定最低拍賣價額前，並定期將上開鑑定價
    格函知債權人及債務人即本件抗告人到場表示意見，函文內
    同時表明「如屆期不到場，或不於期前提出可資證明該不動
    產市場有關文件，作為核定底價之參考者，本院即認對鑑價
    無意見，而逕行核定拍賣最低價額定其拍賣」，然抗告人經
    合法送達後，屆期未到場陳述意見，亦未提出相關文件供本
    院民事執行處斟酌，本院民事執行處乃據以核定最低拍賣價
    額土地部分為2,200,000 元，建物部分為5,100,000 元，合
    計為7,300,000 元，定期進行第一次拍賣，嗣因債權人撤回
    強制執行之聲請，拍賣因而停止等情，業經本院調閱上開執
    行全卷查明無訛，顯見本院民事執行處核定抗告人所有土地
    及建物之最低拍賣價額，係經法定程序先囑託專業鑑定人估
    價，並再依法通知抗告人表示意見甚明，是尚難以該核定之
    最低拍賣價額與實際價值不相當，更難以嗣後抗告人自行委
    託之信義不動產估價師聯合事務所之估價予以推翻，故抗告
    人主張其所有房屋及土地未及7,300,000 元，負債已大於資
    產一節，要難採取。
四、次查，抗告人所提出之前置協商不成立通知書，記載協商不
    成立原因為「協商意願低落」，經本院向聯邦銀行查詢詳細
    原因結果，本件前置協商原擬定之條件為Ａ：178 期、月付
    23,000元、利率0%，及Ｂ：二階段簽約方式等方案，然抗告
    人認Ａ方案負擔過重，Ｂ方案之方式非其所願，致與聯邦銀
    行之前置協商不成立等情，有聯邦商業銀行98年5 月6 日陳
    報狀及前置協商訪談紀錄表在卷可考（見本院卷第21至24頁
    ），而抗告人自承其每月薪資約有35,000元，且依抗告人所
    提出之財政部臺灣省北區國稅局96年度綜合所得稅各類所得
    資料清單所載（見原審卷第136 頁），抗告人96年度之資薪
    所得為452,488 元，扣除稅額4,606 元後，平均每月仍有約
    37,323元，又依行政院主計處公佈之97年度臺灣省每人每月
    最低生活費用為9,829 元（按該最低生活費用即包括食、衣
    、住、行等費用在內），抗告人既已負債，本應較一般人更
    節約支出，抗告人所陳報生活必要支出之金額超過上開數額
    者，即屬非必要之支出，應以上開金額作為每月必要支出金
    額之標準。則依上開標準，並加計聲請人主張其每月必須負
    擔其母扶養費3,000 元（見本院卷第20頁，抗告人之財產及
    收入狀況說明書），抗告人每月支出之費用（即抗告人本人
    必要生活費用及上開扶養費）應為12,829元（計算式：9,82
    9 ＋3,000 ＝12,829），是以上述抗告人每月收入扣除支出
    後，其應有能力繳納上開Ａ方案之協商金額，應無不能清償
    或有不能清償之虞情形，況且，抗告人係52年2 月24日出生
    ，目前年僅46歲（見原審卷第38頁，抗告人之戶籍謄本），
    距勞動基準法強制退休年齡65歲尚約有19年之工作期間，抗
    告人繼續依原協商條件至履行完畢，亦應無疑義。再者，聯
    邦銀行尚有Ｂ方案即二階段簽約方式供抗告人選擇，抗告人
    倘認協商金額負擔過重仍可與聯邦銀行再度協商（參見聯邦
    銀行前述陳報狀所載），益見抗告人倘與聯邦銀行成立前置
    協商，並無不能清償或有不能清償之虞之狀況發生。至抗告
    人另主張其每月尚需負擔房屋貸款17,400元部分，因該項支
    出亦因而減少其有擔保債務之負擔，尚難認係抗告人每月必
    要之支出，附予指明。
五、綜上所述，本件抗告人之所有不動產價值仍大於其所負債務
    ，且其倘與聯邦銀行成立前置協商並無履行上之困難，核與
    消費者債務清理條例第3 條所定不能清償債務或有不能清償
    之虞之要件尚屬有間，其更生之聲請，於法自難准許。原審
    以抗告人之資產大於負債，其更生聲請不符合上開法條所定
    要件，且該欠缺又屬無從補正，而駁回其更生之聲請，並無
    違誤。抗告意旨指摘原裁定不當，求予廢棄，為無理由，應
    予駁回。
六、據上論結，本件抗告為無理由，依消費者債務清理條例第15
    條，民事訴訟法第495 條之1 第1 項、第449 條第1 項、第
    95條、第78條，裁定如主文。
中    華    民    國    98    年    5     月    18    日
                  民事第一庭    審判長法  官  李世貴
                                      法  官  黎文德
                                      法  官  高文淵
以上正本證明與原本相符
本裁定不得抗告
中    華    民    國    98    年    5     月    18    日
                                      書記官  許慧貞


司法院資訊處製作；財團法人民間司法改革基金會備份。
